【裁判字號】    92,交聲,1049
【裁判日期】    921001
【裁判案由】    違反道路交通管理處罰條例聲明異議
【裁判全文】
臺灣臺北地方法院交通事件裁定                  九十二年度交聲字第一０四九號
    原處分機關  臺北市交通事件裁決所
    異  議  人  甲○○  男  四十三歲（民國四十九年九月五日生）
    即受處分人
右列異議人即受處分人因違反道路交通管理處罰條例案件，對於臺北市交通事件裁決
所民國九十二年六月六日所為之處分（原處分案號：北市裁三字第裁二二－Ａ八Ｉ二
００六五三號），聲明異議，本院裁定如左：
    主    文
原處分撤銷。
甲○○不罰。
    理    由
一、按法院受理交通事件，準用刑事訴訟法之規定，道路交通管理處罰條例第八十九
    條前段定有明文，是最高法院七十六年臺上字第四九八六號判例「認定犯罪事實
    所憑之證據，雖不以直接證據為限，間接證據亦包括在內，然而無論直接證據或
    間接證據，其為訴訟上之證明，須於通常一般之人均不致有所懷疑，而得確信其
    為真實之程度者，始得據為有罪之認定，倘其證明尚未達到此一程度，而有合理
    之懷疑存在而無從使事實審法院得有罪之確信時，即應由法院為諭知被告無罪之
    判決。」所揭示刑事訴訟法上法院認定事實之最重要原則之一－即認定被告有罪
    ，就該有罪事實不能有任何之合理懷疑存在（beyond the reasonable doubt）
    之原則於法院審理行為人違反道路交通管理處罰條例案件時，當有其適用，易言
    之，法院於審理行為人違反道路交通管理處罰條例案件，當踐行完畢調查證據之
    程序後，為事實之認定時，如就原處分機關所認定之行為人違規之事實仍有合理
    之訴訟上懷疑，而無法百分之百確信行為人確有該當於道路交通管理處罰條例各
    該處罰條文之構成要件事實時，此際即應依訴訟上之待證事實「倘有懷疑，則從
    被告之利益作解釋」（in dubi opro reo）之證據法則，作對受處分人有利之認
    定。
二、本件原處分機關認受處分人甲○○於民國九十二年二月十七日下午九時十三分許
    ，在臺北市○○路與復興南路口，駕駛車號ＢＳ－五八三五（裁決書誤載為五八
    五三）號自用小客車，有行駛道路時使用手持式行動電話進行撥接之行為，經臺
    北市政府警察局大安分局（下稱大安分局）交通分隊員警乙○○以受處分人有違
    反道路交通管理處罰條例第三十一條之一第一項之行為掣單舉發，受處分人當場
    拒絕簽收舉發單，經員警在舉發通知單上載明受處分人拒絕簽收之事由後，依違
    反道路交通管理事件統一裁罰標準及處理細則第十一條第一項第一款規定，視為
    受處分人已經收受該通知單。嗣受處分人未於舉發通知單上所載應到案日期（九
    十二年三月四日）前向原處分機關申訴，原處分機關即依法於九十二年六月六日
    逕行裁決，受處分人收受裁決書後，至九十二年六月二十五日始向原處分機關提
    出異議，經原處分機關調查結果，仍認受處分人有上開違規行為，乃依道路交通
    管理處罰條例第三十一條之一第一項及違反道路交通管理事件統一裁罰基準表之
    規定，裁處受處分人罰鍰新臺幣三千元。
三、訊之受處分人甲○○固不否認有於九十二年二月十七日下午九時十三分許，駕駛
    車號ＢＳ－五八三五號自用小客車，行經臺北市○○路與復興南路口之事實，惟
    堅詞否認有何行駛道路時使用手持式行動電話進行撥接之行為，辯稱略以：「當
    時我開車載我太太及小孩要回家，我並未使用行動電話，而且該舉發員警的態度
    非常惡劣，所以我在遭舉發後隨即撥打一０四查號台查詢大安分局電話，並撥打
    打電話向該分局及督察室申訴。並提出其使用之0000000000號及其妻
    使用之0000000000號行動電話於遭舉發時間內並無通聯記錄以佐其說
    。」等語。經查：證人即舉發員警乙○○固於本院九十二年九月三日調查時到庭
    證稱：「當時我在仁愛路、復興南路口執行特種勤務，目睹受處分人從仁愛路至
    路口停紅燈前，他就已經手持行動電話，但是沒有講，到了停紅燈的地方，他才
    又拿行動電話重新撥打，並拿到耳朵旁。」等語，惟經本院依職權向中華電信股
    份有限公司臺灣北區電信分公司台北南區營運處調閱前開受處分人及其妻使用之
    行電電話號碼雙向通聯記錄查核結果，是時（即九十二年二月十七日下午九時十
    三分許）前開行動電話均無任何通聯記錄，此有中華電信股份有限公司臺灣北區
    電信分公司台北南區營運處九十二年九月十日北南營字第九二Ｃ０七０二三二０
    號函暨函附之通聯記錄在卷可按，核與受處分人所提出之通聯記錄內容相符，是
    受處分人當時是否確有使用行動電話，要非無疑。再查：受處分人所使用之00
    00000000號行動電話確有於其遭舉發後之同日下午九時十八分起隨即撥
    打電話至一０四、0000000000及0000000000之情形，而電
    話號碼0000000000及0000000000分別係大安分局及大安分
    局督察室之電話話碼，此有本院公務電話記錄一紙在卷可按，且其撥打至大安分
    局之電話共二通，通話時間共約為四分鐘；撥打至大安分局督察室之電話一通，
    通話時間約為八分鐘，此亦有上揭中華電信股份有限公司臺灣北區電信分公司台
    北南區營運處九十二年九月十日北南營字第九二Ｃ０七０二三二０號函暨函附之
    通聯記錄在卷可稽，衡情，倘受處分人若有在前開時地使用手持式行動電話進行
    撥接之行為，又焉會於其遭舉發後，多次撥打電話至大安分局及大安分局督察室
    備案，且通話時間共計長達十二分鐘之久。從而，由上述證據資料以觀，本件舉
    發裁罰之證據，尚有未足。是依前揭訴訟上之待證事實「倘有懷疑，則從被告之
    利益作解釋」（in dubi opro reo）之證據法則，自應作對受處分人有利之認定
    ，認其所為上開辯解洵屬可採。
四、綜上所述，原處分機關所認定受處分人有違反道路交通管理處罰條例之行為，其
    所本以裁罰之證據資料，不足以辨認其所認定之違規事實，並足認定本件原處分
    機關據以裁罰之舉發事實，應有違誤，本件無其他積極證據足以證明受處分人有
    原處分機關所認定之前開違規行為，自應作對受處分人有利之認定，原處分機關
    對受處分人為前開裁決，即難認為允當，應由本院將原處分撤銷，改諭知受處分
    人不罰，以資適法。
據上論斷，應依道路交通案件處理辦法第二十條前段，裁定如主文。
中      華      民      國    九十二    年      十      月      一      日
                                臺灣臺北地方法院交通法庭
                                    法  官  蔡正雄
右正本證明與原本無異。
如不服本裁定，應於裁定送達後五日內向本院提出抗告狀。
                                    書記官  黃秀琴
中      華      民      國    九十二    年      十      月      二      日


司法院資訊處製作；財團法人民間司法改革基金會備份。
